臺灣彰化地方法院民事判決　　　　　　　 96年度訴字第521號
原　　　告　甲○○
　　　　　　　　　　　　號
訴訟代理人　尤榮福律師
被　　　告　乙○○○○○○
　　　　　　丙○○
上列當事人間請求遷讓房屋等事件，業經本院於民國九十六年七
月十八日言詞辯論終結，茲判決如下：
    主      文
被告應將坐落彰化縣彰化市○○○段牛稠子小段一九一之三地號
土地上建號七四四七號之建築改良物即門牌號碼：彰化縣彰化市
○○路○段九四八號十二樓全部，及同段建號七四五五號之地下
二樓編號Ｇ12（即第23號）停車位全部遷讓返還與原告。
訴訟費用新台幣玖仟零參拾元由被告負擔。
本判決第一項履行期間為三個月。
本判決於原告以新台幣貳拾柒萬柒仟元供擔保後，得假執行，但
被告如為原告預供擔保新台幣捌拾貳萬玖仟陸佰元，得免為假執
行。
    事實及理由
一、原告主張：如附件一所示。
    並聲明：請求判如主文第一項所示。訴訟費用由被告負擔。
    原告願供擔保，請准宣告假執行。
二、被告抗辯：如附件二、附件三所示。
    並聲明：（一）原告之訴及假執行之聲請均駁回。（二）訴
    訟費用由原告負擔。（三）如受不利之判決，願供擔保請准
    宣告免為假執行。
三、得心證之理由：
（一）本件原告主張其於民國（下同）九十六年四月間，自本院
      九十五年度執字第一一○七四號清償債務強制執行程序中
      投標拍定訴外人蘇仁傑所有坐落彰化縣彰化市○○○段牛
      稠子小段一一九、一九一之三地號土地應有部分均為萬分
      之一○八，及坐落其上同段七四四七、七四五五建號之建
      築改良物，包含公寓大廈內門牌號碼：彰化縣彰化市○○
      路○段九四八號十二樓主建物、陽台、樓梯間及地下二樓
      停車空間、避難室等，並已由原告取得所有權，而該地下
      二樓停車空間應有部分之所有權即包含該棟大樓編號Ｇ12
      （即第23號）平面式停車位所劃歸之應有部分及共有人間
      就該部分所約定分管之使用權，惟上開不動產現由被告二
      人占有使用中等情，業據原告提出本院不動產權利移轉證
      書、土地及建物登記謄本、大樓車位表各一件附卷可憑，
      被告亦未爭執其真正，且自認原告提出之車位表確係現住
      大樓之車位表，門牌號碼：彰化縣彰化市○○路○段九四
      八號十二樓房屋及地下二樓編號Ｇ12（即第23號）車位亦
      確由被告占有使用中等語明確，是原告上開主張信為真實
      。
（二）被告雖抗辯彼等居住在上開門牌號碼之房屋已有十年之久
      ，先係於八十七年四月間向蘇仁傑承租該房屋及編號Ｇ12
      （即第23號）平面式停車位，嗣後訂約買受，僅因蘇仁傑
      一再迴避，始未辦妥所有權移轉登記；況依前開執行事件
      之拍賣通知，其附表備註欄所載，系爭房屋拍定後不點交
      ，且亦未指明原告所買受之前開房屋包含停車位，足證被
      告係有權且合法占用系爭房屋云云，惟查：被告所辯其已
      與前任屋主蘇仁傑訂立買賣契約一事縱屬真實，亦屬其對
      蘇仁傑得本於買賣契約有所主張，尚不得以其與訴外人蘇
      仁傑之債權契約對抗現所有權人，亦即其對現所有權人仍
      屬無權占有。再者，前開建號七四四七號建物拍定後不點
      交乙節，固有被告提出本院民事執行處九十六年三月三十
      日彰院賢執辛九十五年度執字第一一０七四號通知可考，
      原告拍定前開建物，因法院不予點交，始須另本於所有權
      起訴請求返還，於法有據，被告執此為由指其為有權占用
      系爭房屋，難予憑採。又原告依法院強制執行程序拍定前
      開土地應有部分一萬分之一０八、建號七四四七號建物全
      部、及建號七四五五號建物應有部分萬分之一一二（範圍
      包括鋼筋混凝土造十八層樓房門廳、開放空間、機械室、
      水箱、電梯間、地下室、屋頂突出物、車庫），原告因取
      得其中建號七四五五號建物之應有部分，且因共有人間分
      管之約定，繼受前手對該棟大樓地下二樓編號Ｇ12（即第
      23號）車位之使用權，被告所辯法院拍賣通知未指明原告
      所買受之前開房屋包含停車位云云，亦不足採。被告又謂
      原告須先補償彼等支付房屋裝潢款及交予前屋主之屋款，
      亦於法無據。綜上，原告主張被告係無權占用前述門牌號
      碼：彰化縣彰化市○○路○段九四八號十二樓房屋及地下
      二樓編號Ｇ12（即第23號）車位等語，堪信為真實。
（三）按所有人對於無權占有或侵奪其所有物者，得請求返還之
      。對於妨害其所有權者，得請求除去之。有妨害其所有權
      之虞者，得請求防止之。民法第七百六十七條定有明文。
      復按民法第八百十八條固規定：各共有人按其應有部分，
      對於共有物之全部，有使用、收益之權；同法第八百二十
      一條但書亦規定：回復共有物之請求，僅得為共有人全體
      之利益為之。惟同法第八百二十條第一項明定：共有物除
      契約另有訂定外，由共有人共同管理之。所謂管理，旨在
      使用、收益，足見上開第八百十八條及第八百二十一條但
      書之規定係指共有物尚未經共有人為分管之約定時，始有
      其適用。倘共有人就共有物已為分管之約定，各共有人僅
      能就各自分管部分為使用、收益，乃當然之解釋，是共有
      人就各自分管部分既無民法第八百二十一條但書規定之適
      用，自得訴請無權占用者交還其個人。本件，原告已依法
      院拍賣程序取得上開土地及建號七四四七、七四五五號建
      物所有權（後者取得者為應有部分萬分之一一二），並繼
      受取得前開地下二樓編號Ｇ12（即第23號）平面式停車位
      之使用權，被告復未舉證證明其有合法占用權源，揆諸前
      開說明，原告本於所有權人之地位，依民法第七百六十七
      條規定，請求被告二人返還門牌號碼：彰化縣彰化市○○
      路○段九四八號十二樓房屋及其附屬平面式停車位，自有
      理由，應予准許。
（四）復按判決所命之給付，其性質非長期間不能履行，或斟酌
      被告之境況，兼顧原告之利益，法院得於判決內定相當之
      履行期間或命分期給付。經原告同意者，亦同。民事訴訟
      法第三百九十六條第一項亦有明文。本件被告二人於前開
      房屋落戶居住已久，遷讓房屋予原告前，勢須另覓適當住
      居搬遷安置，非立時可蹴，原告同意以二個月為履行期間
      ，今斟酌被告之情況及兼顧原告之利益，本院認以三個月
      為履行期間為適當，爰判如主文第三項所示。
（五）兩造均陳明願供擔保，聲請宣告假執行或免為假執行，經
      核均合於法律規定，爰各酌定相當之擔保金額宣告之。
四、負擔訴訟費用之依據：民事訴訟法第七十八條、第八十五條
    第一項前段。
中      華      民      國  九十六  年  七  月  三十一日
                        民事第一庭  法  官  簡燕子
以上正本係照原本作成。
如對本判決上訴，須於本判決送達後廿日內向本院提出上訴狀。
中      華      民      國  九十六  年  七  月  三十一日
                                    書記官  林嘉賢
